【裁判字號】    97,台上,509
【裁判日期】    970131
【裁判案由】    妨害性自主
【裁判全文】
最高法院刑事判決              九十七年度台上字第五０九號
上  訴  人  甲○○
選任辯護人  陳富勇律師
上列上訴人因妨害性自主案件，不服台灣高等法院高雄分院中華
民國九十六年九月十八日第二審更審判決（九十六年度上更(二)字
第一六九號，起訴案號：台灣高雄地方法院檢察署九十一年度偵
字第一三六六三號），提起上訴，本院判決如下：
    主  文
上訴駁回。
    理  由
按刑事訴訟法第三百七十七條規定：上訴於第三審法院，非以判
決違背法令為理由，不得為之。是提起第三審上訴，應以原判決
違背法令為理由，係屬法定要件，如果上訴理由書狀未依據卷內
訴訟資料，具體指摘原判決不適用何種法則或如何適用不當，或
所指摘原判決違法情事，顯與法律規定得為第三審上訴理由之違
法情形，不相適合時，均應認其上訴為違背法律上之程式，予以
駁回。本件原審經審理結果，認為上訴人甲○○私行拘禁及強制
性交部分之犯行明確，因而撤銷第一審關於此部分所為科刑之判
決，比較行為時法及裁判時法律，適用最有利於上訴人之規定，
改判仍依牽連犯，從一重論處上訴人攜帶兇器強制性交罪刑（處
有期徒刑七年八月），已詳敘調查、取捨證據之結果及憑以認定
犯罪事實之心證理由。並就上訴人否認犯行之供詞及其所辯各語
認非可採，予以論述。依警察勤務條例第十一條第二款所為之臨
檢勤務係警察為維持社會治安所採取事前之危害預防措施，屬行
政權之運作，通常未直接妨害人民受憲法所保障之基本權利；搜
索則係以發現被告（犯罪嫌疑人）、犯罪證據或其他應沒收或可
得沒收之物為目的，而搜索被告或第三人之身體、物件、電磁紀
錄及住宅或其他處所之行為，屬偵查犯罪所實施事後之強制處分
，常侵害人民憲法上之基本權，為保障人權，基於法律保留原則
，須具備一定之法定程序。未持搜索票所為之搜索，縱以臨檢之
名行之，本質上仍屬無令狀搜索，需受法定程序之限制，固不待
言，惟若無令狀搜索未違背刑事訴訟法第一百三十條、第一百三
十一條、第一百三十二條等法律規定，自不得復執其係以臨檢之
名行之，主張因此所扣押之證據，無證據能力。又民國九十年一
月十二日修正公布之刑事訴訟法第一百三十一條之一同意搜索之
規定，雖自同年七月一日起始施行，然該規定施行前，揆諸搜索
採令狀主義之立法本旨，乃為保障被搜索場所主人之居住自由與
隱私權，故經場所主人同意所為之搜索，縱無搜索票，既與上開
立法本旨無違，所扣押之證物，即非違法取得之證物，不具場所
主人身分之被告尤無從據以主張無證據能力。本件警察於九十年
一月十八日下午一時三十分許，進入台東市○○里○○○街○○
○號搜查，扣得原判決事實欄所示，可為本案證據之水果刀等物
證，原判決以之係被害人Ａ女（真實姓名等資料詳卷）利用至法
院少年法庭報到之機會，向觀護人告知其遭性侵害，經觀護人通
知，由台東縣警察局少年警察隊偵辦查悉其情，而取得該屋屋主
林○○同意後所為，並未違背法定程序，而認有證據能力，於法
並無不合。上訴意旨以該等物品係臨檢所扣得，非持搜索票搜索
所扣押之物品，且當時同意搜索之規定尚未施行，應無證據能力
云云，容有誤會。又原判決主要依憑Ａ女自偵查以迄歷審審理中
始終堅指上訴人對其強制性交；佐以其所述上訴人大腿上紅色胎
記之特徵，核與檢察官當庭勘驗上訴人身體攝製照片所示上訴人
大腿上，位置接近下體，且常為衣物遮蔽，客觀上非一般人所易
見之紅色印記相符；警察依Ａ女向觀護人所述遭性侵害之經過，
前往上址搜查，亦確扣得Ａ女指為上訴人持以對其私行拘禁及強
制性交所用之水果刀、繩子、電話線等物；經檢查Ａ女身體及鑑
定其受侵害當時所著衣褲，通常不致輕易沾染男性精液之陰道、
內褲等處，竟呈弱陽性反應，參以案發當天Ａ女除上訴人外，並
未與其他男性相處，足徵該檢驗結果，核與Ａ女所指遭上訴人射
精於其腹部及上訴人對其性侵害時，其一腳仍著內褲，未全部褪
下之情亦相符合各節，適足印證Ａ女指訴確具真實性，因認上訴
人有其事實欄所示之私行拘禁及強制性交犯行；並就上訴人大腿
上印記實非胎記而為陳舊性疤痕或抓痕，如何於事實之認定不生
影響；Ａ女衣物經檢測未發現可疑精液斑、Ａ女被侵害後就醫時
四肢均無外傷、扣案水果刀與透明膠帶等物均無上訴人指印等各
節，如何無從據為有利上訴人之認定；又Ａ女先後指訴雖略有出
入，但如何不影響其真實性，亦逐一於理由內論敘；對上訴人所
辯其無性侵害前科，經鑑定亦無特殊性癖好，依Ａ女之體型、膚
色，上訴人不可能因一時性衝動而對其強制性交云云，如何不足
採信，復已詳為說明。所為證據之取捨判斷及事實之認定，並未
違背證據法則，要無上訴意旨所指之違失。其餘上訴意旨，置原
判決之論述於不顧，或猶執陳詞，重為事實上之爭辯，或徒憑己
意，對原審採證認事之職權行使，任意指摘為違法，俱難謂已符
合首揭法定上訴要件。其上訴違背法律上之程式，應予駁回。
據上論結，應依刑事訴訟法第三百九十五條前段，判決如主文。
中    華    民    國   九十七   年   一   月  三十一  日
                      最高法院刑事第六庭
                          審判長法官  張  淳  淙
                                法官  劉  介  民
                                法官  張  春  福
                                法官  蔡  彩  貞
                                法官  林  俊  益
      本件正本證明與原本無異
                                      書  記  官
中    華    民    國  九十七  年    二    月    五    日
                                                    Ｍ

司法院資訊處製作；財團法人民間司法改革基金會備份。
